【裁判字號】    97,訴,4630
【裁判日期】    971128
【裁判案由】    毒品危害防制條例
【裁判全文】
臺灣板橋地方法院刑事判決              97年度訴字第4630號
公  訴  人  臺灣板橋地方法院檢察署檢察官
被      告  甲○○
上列被告因違反毒品危害防制條例案件，經檢察官提起公訴（97
年度毒偵字第6840號），因被告於準備程序進行中就被訴事實為
有罪之陳述，經告知簡式審判程序之旨，本院裁定由受命法官獨
任進行簡式審判程序，並判決如下：
    主  文
甲○○施用第一級毒品，累犯，處有期徒刑拾月。扣案之海洛因
殘渣（在塑膠袋貳只內，量微無法秤重）應沒收銷燬之；包含上
開海洛因殘渣之塑膠袋貳只、葡萄糖粉（玖點伍公克）、電子磅
秤壹台，均沒收；又施用第二級毒品，累犯，處有期徒刑柒月，
扣案安非他命壹包（驗餘淨重零點零肆參玖公克）及上開安非他
命之外包裝袋壹只、安非他命吸食器壹組、電子磅秤壹台，均沒
收。應執行有期徒刑壹年肆月，扣案之海洛因殘渣（在塑膠袋貳
只內，量微無法秤重）及安非他命壹包（驗餘淨重零點零肆參玖
公克），均應沒收銷燬之；包含上開海洛因殘渣之塑膠袋貳只、
葡萄糖粉（玖點伍公克）、電子磅秤壹台，及上開安非他命之外
包裝袋壹只、安非他命吸食器壹組，均沒收。
    事  實
一、甲○○前因施用毒品案件，經送觀察、勒戒後，認無繼續施
    用毒品之傾向，而由臺灣板橋地方法院檢察署檢察官於民國
    88年1 月12日以87年度偵字第27608 號為不起訴處分在案；
    又因施用毒品案件，經本院依檢察官之聲請，先後裁定送觀
    察、勒戒及強制戒治後，於92年3 月21日停止強制戒治付保
    護管束出戒治所，92年6 月26日保護管束期滿而執行強制戒
    治完畢；其上開施用毒品犯行另據檢察官提起公訴，由本院
    以91年度訴字第1426號判處有期徒刑8 月、5 月，並定應執
    行刑有期徒刑1 年確定，又因施用毒品案件，經本院以94年
    度訴字第441 號判處有期徒刑10月、7 月，並定應執行刑有
    期徒刑1 年4 月確定，二案接續執行，於95年11月25日縮短
    刑期執行完畢（構成累犯）。詎甲○○猶未戒除毒癮，復明
    知海洛因及安非他命業經公告列為毒品危害防制條例第2 條
    之第1 、2 級毒品，不得非法持有、施用，竟基於施用第1
    、2 級毒品海洛因及安非他命之犯意，於97年8 月8 日晚上
    10時後某時，在臺北縣土城市○○路66巷8 號2 樓住處內，
    以注射針筒之方法，施用海洛因1 次，又於97年8 月9 日14
    時許，在臺北縣板橋市○○○街124 巷46號之1 工寮鐵皮屋
    內，以將安非他命置於自製安非他命吸食器內以火燒烤產生
    煙霧後吸食之方式，施用安非他命1 次，嗣於97年8 月9 日
    19時10分許，在上址為警查獲，並扣得甲○○所有供施用之
    毒品第2 級毒品安非他命1 包（驗餘淨重0.0439公克）、安
    非他命吸食器1 組、海洛因殘渣袋2 個、葡萄糖粉（9.5 公
    克）、電子磅秤1 台等物。
三、案經臺北縣政府警察局土城分局報請臺灣板橋地方法院檢察
    署檢察官偵查起訴。
    理  由
一、訊據被告甲○○坦承前開犯罪事實，而被告於97年8 月9 日
    為警所採尿液送臺灣檢驗科技股份有限公司檢驗結果，發現
    確有鴉片類、安非他命之陽性反應，此有臺北縣政府警察局
    土城分局偵辦毒品案尿液編號及姓名對照表、臺灣檢驗科技
    股份有限公司97年9 月1 日出具之濫用藥物檢驗報告各1 紙
    附卷可稽，次查，該檢驗中心係先以酵素免疫分析法（ＥＩ
    Ａ）篩驗，其尿液中海洛因代謝物嗎啡、安非他命濃度超出
    檢測範圍，再以氣相層析質普儀分析法（ＧＣ／ＭＳ）確認
    ；其檢驗方法係以「氣相層析儀」先將物質氣化後，再經分
    析管分離，由於各種物質之沸點及對管柱之吸附力不同，在
    經過檢測器（Detector）測定後，表現出不同之滯留時間（
    Retension time），以滯留時間來判斷係何種物質；再利用
    「質普儀」為檢測器，將物質撞擊成碎片，記錄其質譜圖。
    因每個化合物之鍵結能力不同，故不同之物質會有其特定之
    質譜圖，因此在物質之判斷上有如指紋之鑑定，在理論上，
    扣除人為因素，其精確度已接近百分之百。此外，復有被告
    所有供施用之毒品第2 級毒品安非他命1 包（驗餘淨重0.04
    39公克）、安非他命吸食器1 組、海洛因殘渣袋2 個、葡萄
    糖粉（9.5 公克）、電子磅秤1 台等物扣案可資佐證，足證
    被告前開自白應與事實相符，應予信實。復按，毒品危害防
    制條例於92年7 月9 日修正公布，自93年1 月9 日施行，其
    中第20條、第23條將施用毒品之刑事處遇程序，區分為「初
    犯」及「五年內再犯」、「五年後再犯」。依其立法理由之
    說明：「初犯」，經觀察、勒戒或強制戒治後，應為不起訴
    處分或不付審理之裁定；經觀察、勒戒或強制戒治執行完畢
    釋放後，「五年內再犯」者，因其再犯率甚高，原實施之觀
    察、勒戒及強制戒治既已無法收其實效，爰依法追訴或裁定
    交付審理。至於經觀察、勒戒或強制戒治執行完畢釋放後，
    「五年後再犯」者，前所實施之觀察、勒戒或強制戒治已足
    以遮斷其施用毒品之毒癮，為期自新及協助其斷除毒癮，仍
    適用「初犯」規定，先經觀察、勒戒或強制戒治之程序。從
    而依修正後之規定，僅限於「初犯」及「五年後再犯」二種
    情形，始應先經觀察、勒戒或強制戒治程序。倘被告於五年
    內已再犯，經依法追訴處罰，縱其第三次（或第三次以上）
    再度施用毒品之時間，在初犯經觀察、勒戒或強制戒治執行
    完畢釋放五年以後，已不合於「五年後再犯」之規定，且因
    已於「五年內再犯」，顯見其再犯率甚高，原實施觀察、勒
    戒或強制戒治，已無法收其實效，即應依該條例第10條處罰
    ，此有最高法院95年度第7 次刑事庭會議決議可資參照。本
    件被告有如事實欄所載毒品前科情形，有臺灣高等法院被告
    前案紀錄表1 份附卷可稽。參諸前開說明，自無再經觀察、
    勒戒及強制戒治之必要，自應逕行追訴處罰。本件事證明確
    ，被告犯行洵堪認定，應予依法論科。
二、按海洛因及安非他命分屬第1 級及第2 級毒品，毒品危害防
    制條例第2 條第2 項第1 款及第2 款定有明文。核被告所為
    ，係犯毒品危害防制條例第10條第1 項之施用第1 級毒品罪
    及同條第2 項之施用第2 級毒品罪；其持有海洛因及安非他
    命之低度行為，分別為施用之高度行為所吸收，均不另論罪
    ；其所犯上開二罪，犯意各別，行為互異，應分論併罰。查
    被告有如事實欄所述之論罪科刑執行完畢情形，此有臺灣高
    等法院被告前案紀錄表1 份在卷可稽，其受徒刑之執行完畢
    後，5 年以內故意再犯上開有期徒刑以上之上開二罪，應依
    刑法第47條第1 項之規定論以累犯，並均依法加重其刑。爰
    審酌被告已有因施用毒品獲不起訴處分之寬典，猶因施用海
    洛因、安非他命再犯本罪，顯未衷心悛悔，漠視法令之禁制
    ，恣意濫用藥品，甚為可訾，兼衡其施用安非他命、海洛因
    所生危害實以自戕健康為主，於他人尚無明顯重大危害及其
    犯後終能供認無隱，態度良好等一切情狀，分別量處如主文
    所示之刑，並定其應執行之刑，以示儆懲。
三、扣案安非他命1 包（驗餘淨重0.0439公克）及海洛因殘渣袋
    2 只內之微量海洛因粉末，係第1 、2 級毒品，有交通部民
    用航空局航空醫務中心毒品鑑定書1 紙可憑，皆應依毒品危
    害防制條例第18條第1 項前段規定宣告沒收銷燬之。又扣案
    盛裝上開安非他命及海洛因之外包裝袋共3 只，有防制毒品
    裸露、潮濕及便於攜帶之功能，與扣案安非他命吸食器1 組
    、葡萄糖粉（9.5 公克）、電子磅秤1 台，均為被告所有供
    為本案犯行所用之物，業據其供承在卷，爰依刑法第38條第
    1 項第2 款之規定併予宣告沒收之。
據上論斷，應依刑事訴訟法第273 條之1 第1 項、第299 條第1
項前段，毒品危害防制條例第10條第1 項、第2 項、第18條第1
項前段，刑法第11條前段、第47條第1 項、第51條第5 款、第38
條第1 項第2 款，判決如主文。
本案經檢察官陳姿雯到庭執行職務。
中    華    民    國    97    年    11    月    28    日
                  刑事第二庭    法  官  吳幸娥
以上正本證明與原本無異
如不服本判決應於送達後10日內向本院提出上訴狀
                                書記官  陳靜怡
中    華    民    國    97    年    11    月    28    日
附錄本案論罪科刑法條全文：
毒品危害防制條例第10條：
施用第一級毒品者，處六月以上五年以下有期徒刑。
施用第二級毒品者，處三年以下有期徒刑。


司法院資訊處製作；財團法人民間司法改革基金會備份。
